臺灣基隆地方法院民事判決
110年度建簡上字第1號
上  訴  人  林力昇  
被  上訴人  沈添進  
上列當事人間損害賠償事件，上訴人對於中華民國110年2月25日
本院基隆簡易庭109年度基建簡字第2號第一審民事簡易判決提起
上訴，並為訴之追加，本院合議庭於111年6月27日言詞辯論終結
，判決如下：
    主  文
上訴及追加之訴均駁回。
第二審（含追加之訴）訴訟費用由上訴人負擔。
    事實及理由
壹、程序事項：
一、按簡易訴訟程序第二審訴之變更或追加，非經他造同意不得
    為之，但請求之基礎事實同一者、擴張或減縮應受判決事項
    之聲明者，不在此限，民事訴訟法第436條之1第3項、第446
    條第1項、第255條第1項第2款、第3款定有明文。經查，本
    件上訴人依承攬之法律關係，於原審請求減少報酬及上訴人
    因修補被上訴人所承攬位於新北市○○區○○路00○0號房屋（下
    稱系爭房屋）之油漆及裝潢工程（下稱系爭工程）所支出之
    費用，嗣上訴人不服本院基隆簡易庭所為原審判決（上訴人
    敗訴部分）而提起上訴，並於本院第二審程序追加請求之項
    目（即系爭房屋三樓推拉門衣櫃因底部止擋規格錯誤，造成
    門片晃動及系爭房屋1樓推拉門衣櫃，底部止擋規格錯誤造
    成門片變形），核其追加之訴與原訴均源於後述事故之同一
    基礎事實，合於前揭規定，均應予准許。
二、次按不變更訴訟標的，而補充或更正事實上或法律上之陳述
    者，非為訴之變更或追加。民事訴訟法第256條定有明文。
    經查，本件原告原上訴聲明為：㈠原判決中所提及板材及油
    漆結論之部分廢棄。㈡被上訴人於第一審之訴（及假執行之
    聲請均駁回。㈢第一、二審之訴訟費用由被上訴人負擔。嗣
    經本院受命法官闡明後，於民國110年10月21日準備程序，
    更正上訴聲明為：㈠原判決不利於上訴人之部分廢棄。㈡上開
    廢棄部分，被上訴人應再給付上訴人新臺幣（下同）297,50
    0元。㈢第一、二審之訴訟費用由被上訴人負擔。核上訴人所
    為之更易，為更正事實上或法律上之陳述，亦應准許。　
貳、實體事項：　　
一、上訴人主張：
　　兩造於民國107年4月17日訂立工程承攬合約書（下稱系爭契
    約），由被上訴人承攬系爭工程，工程總價為960,000元，
    並於系爭契約附件即被上訴人出具之估價單（下稱系爭估價
    單）載明：「所有衣櫃、矮櫃、高櫃都使用麻六甲木蕊板」
    「全棟油漆（乳膠漆＋油性水泥漆）」且口頭約定包括拉門
    及儲存空間之木板均須使用麻六甲木芯板。上訴人於107年5
    月間驗收時發現被上訴人就系爭房屋所施作之工程有下列瑕
    疵：㈠1樓拉門、3樓開放式衣櫃背板、4樓房間衣櫃背板、4
    樓樓梯儲物櫃、4樓半樓梯間儲藏室，均未以系爭契約約定
    之麻六甲木芯板施作，而是使用薄板。㈡3樓拉門門板變形，
    以致使用時因摩擦產生刮痕。㈢4樓衣櫃止擋規格錯誤，造成
    門片晃動（此部分請求因兩造均未上訴，而告確定，非屬本
    院審理之範圍）。㈣樓梯間以外之全棟牆面係以一般平光水
    泥漆油漆，與系爭契約約定之乳膠漆不符。㈤3樓衣櫃止擋規
    格錯誤，造成門片晃動。㈥4樓衣櫃拉門變形（㈤、㈥為上訴人
    追加請求之部分）。上訴人已於驗收時告知被上訴人有上開
    瑕疵，另以通訊軟體LINE通知被上訴人，被上訴人雖承諾會
    改善，卻於收取尾款後避而不見，迄今置之不理，為此請求
    減少報酬及賠償自行修補上開瑕疵所需之費用等語（見原審
    卷第94頁）。並上訴聲明：㈠原判決不利於上訴人之部分廢
    棄。㈡上開廢棄部分，被上訴人應再給付上訴人297,500元。
    ㈢第一、二審之訴訟費用由被上訴人負擔
二、被上訴人於原審則以：
　　被上訴人都是依照上訴人的指示施作，並使用比系爭契約更
    好的材質，上訴人驗收後也已經給付尾款，否認施工有任何
    瑕疵；兩造沒有約定1樓拉門、4樓樓梯儲物櫃、4樓半樓梯
    間儲藏室需使用麻六甲木芯板，且麻六甲木芯板厚度6公分
    ，只能用於櫃體；又系爭房屋樓梯間以油性水泥漆粉刷，其
    餘牆面則先塗上水性水泥漆，再刷二道乳膠漆，符合兩造之
    約定；另外3樓拉門完工時是良好的，經上訴人驗收無誤才
    給付尾款，變形是上訴人使用不當所致，4樓拉門底部止擋
    是木工依原告指示方法施工，並無晃動情況，如無法固定應
    係上訴人使用時拉壞等語。
三、本院得心證之理由：
　　本件上訴人主張被上訴人承攬施作之系爭工程有如上之瑕疵
    ，依承攬之法律關係，請求減少價金及賠償自行修補上開瑕
    疵所需之費用。然為被上訴人所否認，並以前詞置辯。經查
    ：
　㈠兩造於107年4月17日訂立系爭契約，由被上訴人承攬系爭工
    程，約定工程總價為960,000元，並於系爭估價單註明「所
    有衣櫃、矮櫃、高櫃都使用麻六甲木蕊板」「全棟油漆（乳
    膠漆＋油性水泥漆）」等語，經上訴人於107年5月間驗收，
    並已給付工程款960,000元等事實，有系爭契約、系爭估價
    單及請款/發票明細表等件影本（見原審卷第11頁至第21頁
    ）附卷可憑，且為上訴人所不爭執，被上訴人固不否認系爭
    契約、系爭估價單及請款/發票明細表之真正，惟辯稱上訴
    人殺價後只給付930,000元云云，核與請款/發票明細表之內
    容不符，自不足採。
　㈡按工作有瑕疵者，定作人得定相當期限，請求承攬人修補之
    。承攬人不於前項期限修補者，定作人得自行修補，並向承
    攬人請求償還必要之費用。承攬人不於前條第1項所定期限
    內修補瑕疵，或依該條第3項之規定拒絕修補或其瑕疵不能
    修補者，定作人得解除契約或請求減少報酬；因可歸責於承
    攬人之事由，致工作發生瑕疵者，定作人除依前2條之規定
    ，請求修補或解除契約，或請求減少報酬外，並得請求損害
    賠償；又定作人之瑕疵修補請求權、修補費用償還請求權、
    減少報酬請求權、損害賠償請求權或契約解除權，均因瑕疵
    發見後1年間不行使而消滅，民法第493條第494條前段、第4
    95條第1項、第514條第1項分別定有明文。次按定作人請求
    承攬人負瑕疵擔保責任之期間，分為瑕疵發見期間及權利行
    使期間。前者謂定作人非於其期間內發見瑕疵，不得主張其
    有瑕疵擔保權利之期間，民法第498條至第501條之規定屬之
    ，原則上自工作交付時起算，無須交付者自工作完成後起算
    ，且得以契約加長期限，但不得減短。後者指擔保責任發生
    後，定作人之權利應於一定期間內行使，否則歸於消滅之期
    間，民法第514條第1項規定屬之，觀諸法條明文規定：定作
    人之瑕疵修補請求權、修補費用償還請求權、減少報酬請求
    權、損害賠償請求權或契約解除權，「均因瑕疵發見後」一
    年間不行使而消滅，可知上揭各權利之行使期間起點均自「
    瑕疵發見後」起算，是雖曾行使瑕疵修補請求權，仍不影響
    其契約解除權「權利行使期間」之起算，此乃基於承攬性質
    及法律安定性所為之特別規定，以促定作人從速行使權利，
    應不容許就「瑕疵發見後」之起算時點以約定延長之，始符
    法意（最高法院101年度台上字第1960號判決意旨參照）。
    準此，民法第493條第2項之修補費用償還請求權、第494條
    前段之減少報酬請求權及第495條第1項之損害賠償請求權之
    權利行使期間，不因定作人曾行使瑕疵修補請求權，或與承
    攬人協議繼續修繕，影響權利行使期間之起算。另民法第51
    4條第1項所定定作人之減少報酬請求權，一經行使，即生減
    少報酬之效果，應屬形成權之性質，該條項就定作人減少報
    酬請求權所定之1年期間為除斥期間（最高法院71年台上字
    第2996號判例參照）；其期間經過時權利即告消滅。此項除
    斥期間有無經過，縱未經當事人主張或抗辯，法院亦應先為
    調查認定，以為判斷之依據。經查：
　1.本件上訴人主張被上訴人施作之系爭工程，有1樓拉門、3樓
    開放式衣櫃背板、4樓房間衣櫃背板、4樓樓梯儲物櫃、4樓
    半樓梯間儲藏室均未以麻六甲木芯板施作，3、4樓拉門門板
    變形，3、4樓衣櫃止擋規格錯誤而有門板晃動之情形，樓梯
    間以外之全棟牆面非以乳膠漆油漆等瑕疵。嗣經兩造合意由
    財團法人台灣住宅品質消費者保護協會鑑定結果如下：❶系
    爭工程之櫃體全部均使用麻六甲板材，其櫃體結構板材分別
    採用6分（18mm）麻六甲木蕊板、櫃體背板為1分（3mm）麻
    六甲夾板、抽屜背板為2分（4mm）麻六甲夾板。❷依據現況
    所置放油漆塗裝桶係為（編號09星冠乳膠漆）其塗裝範圍，
    經與現況全棟樓梯間塗裝之採用水泥漆部分（編號07青葉水
    泥漆、編號08金利登水泥漆）兩者相較之下其塗裝表面確實
    有具體明顯細緻度差異現象，僅有因修補所造成乳膠漆膜厚
    不均之瑕疵現象，就現況鑑識結果確實是使用乳膠漆。❸依
    據現況3樓及4樓推拉門衣櫃，其門片確實有向外晃動無法固
    定之瑕疵現象；推拉門衣櫃之門片未使用(下門子)固定，導
    致門片向外晃動現象；改善方式建議於門片下方以木工修邊
    機工具增設企口凹槽，另於地磚表面安裝（下門子）以有效
    經由企口凹槽固定門片，系爭工程現況3樓2片、4樓2片，共
    有4扇門片未固定，其機具設備連工帶料費用共約為5,000元
    整，以符合一般中等品質市場合理均價範圍等語，有住保字
    第000000000號鑑識鑑定報告書（見原審卷第171頁至第198
    頁）可憑。
　2.案經上訴後，因上訴人爭執上開鑑定部分之結論，而由本院
    再行委由財團法人台灣住宅品質消費者保護協會進行補充鑑
    定，其鑑定結論如下：一般市場流通木芯板厚度僅有六分（
    約18mm）及8分（約24mm），材質分別為麻六甲及柳安木等
    兩種，市場流通價格及品質為麻六甲較低於柳安木，依據合
    約記載：「所有衣櫃、矮櫃、高櫃都用麻六甲木芯板」，惟
    依市場普遍一般工程慣例，櫃體背板或抽屜底板、側板非櫃
    體主要結構部分，均不採用木芯板，而採用一分（約3mm）
    或二分（約6mm）夾板，以減少物體自載重及增加櫃體深度
    尺寸面積。一般市場流通麻六甲板無一分（約3mm）或二分
    （約6mm）等厚度尺寸之夾板。❶現況經破壞性取樣，三樓進
    門左邊衣櫃櫃體背板使用二分（約5mm）單面貼pvc木紋質感
    夾板，三樓開放式衣櫃、四樓右臥室衣櫃、四樓左臥室衣櫃
    櫃體背板使用一分（約3mm）單面貼pvc木紋質感夾板。❷現
    況經破壞取樣，四樓及四樓半梯間儲藏室板材非使用麻六甲
    木蕊板，而係使用二分（約5mm）夾板。❸系爭房屋三、四樓
    拉門衣櫃之門片有變形狀況，變形原因為單片門片尺寸過大
    、板材本身含水率的變化有乾縮濕漲之情形及門止位置不當
    所致，此有鑑定機關111年3月2日住保字第11011087號函所
    檢附之補充鑑定說明附卷可憑（見本院卷第79頁、第81頁、
    第83頁）。
　3.依鑑定機關之前揭鑑定結論及補充鑑定說明，及被上訴人所
    稱：麻六甲木蕊板之厚度為六分等語（見原審卷第99頁），
    可知系爭工程之櫃體除櫃體背板外，全部均使用麻六甲木蕊
    板，且除樓梯間以外之全棟牆面確實是使用乳膠漆。參以上
    訴人業已自承1樓拉門、4樓樓梯儲物櫃、4樓半樓梯間儲藏
    室不屬於系爭估價單記載應用麻六甲木蕊板施作之衣櫃、矮
    櫃、高櫃（見本院卷第94頁），難認一樓拉門、4樓樓梯儲
    物櫃、4樓半樓梯間儲藏室及油漆部分有未具備約定品質之
    瑕疵。
　4.至系爭房屋三樓衣櫃櫃體背板、四樓衣櫃櫃體背板雖非使用
    麻六甲木蕊板，三、四樓拉門衣櫃之門片有向外晃動及變形
    之狀況，然本件上訴人係主張其於107年5月驗收系爭工程時
    ，即已發現系爭工程有如上之瑕疵（見原審卷第40頁至第41
    頁），且上訴人並未證明其已於發現瑕疵後之一年內，向被
    上訴人表示行使民法第514條第1項所定定作人之減少報酬請
    求權及修補費用償還請求權，則上訴人遲於提起本件訴訟之
    109年4月15日（見原審卷第9頁），始向被上訴人主張減少
    報酬請求權及修補費用償還請求權，顯然已逾民法第514條
    第1項之除斥期間，依法自不應准許。
　5.又上訴人雖於107年5月17日以LINE通訊軟體向被上訴人陳 
    稱：「四樓的門外儲藏室，板材都不是木芯板，你到時看一
    下。五樓樓梯儲藏室底層也不是」等語及於107年9月24日以
    LINE通訊軟體告知被上訴人系爭房屋之門片會晃動，而要求
    被上訴人更換，復於同年10月2日以LINE通訊軟體告知被上
    訴人拉門之門片會掉漆，再於同年10月3日、5日、同年12月
    7日以LINE通訊軟體要求被上訴人更換拉門之止擋零件，要
    求被告告知何時更換零件等情（見原審卷第61頁），雖可認
    為上訴人係就系爭房屋四樓衣櫃櫃體背板非使用麻六甲木蕊
    板及三、四樓拉門衣櫃之門片有向外晃動及變形等瑕疵，向
    被上訴人行使瑕疵修補請求權之表示。然上訴人既未於107
    年5月系爭工程驗收時，發現上開瑕疵後一年內，向被上訴
    人行使減少報酬請求權及修補費用償還請求權，揆諸前述，
    上訴人對於被上訴人之減少報酬請求權及修補費用償還請求
    權，即歸於消滅，不因上訴人曾向被上訴人行使瑕疵修補請
    求權而有差別。
　6.至原審就上訴人所主張修補系爭房屋4樓拉門晃動瑕疵之費
    用，判決被上訴人應給付上訴人5,000元，與本院上開認定
    雖有不同。然該部分之請求，因未經上訴而告確定，即非屬
    本院審理之範圍，本院自無從准、駁，附此敘明。
四、綜上所述，本件上訴人以系爭工程存有瑕疵，主張依承攬之
    法律關係，請求被上訴人再給付297,500元，為無理由，應
    予駁回。原審就前開部分為上訴人敗訴之判決，理由雖有不
    同，結論並無二致，仍應維持。上訴意旨指摘原判決此部分
    不當，聲明廢棄改判，為無理由，應予駁回。又追加之訴部
    分，亦無理由，應併駁回。
五、本件事證已臻明確，兩造其餘之攻擊或防禦方法及所用之證
    據，經本院斟酌後，認為均不足以影響本判決之結果，爰不
    逐一論列，附此敘明。
六、據上論結，本件上訴及追加之訴均無理由，依民事訴訟法第
    436條之1第3項、第463條、第449條第2項、第78條，判決如
    主文。　
中　　華　　民　　國　　111 　年　　7 　　月　　18　　日
                  民事庭審判長法  官  黃梅淑
                  
　　　　　　　　　            法　官　曹庭毓
                  
　　　　　　　　　            法　官　周裕暐
　　　　　　　　　
以上正本係照原本作成
本件不得上訴。
中　　華　　民　　國　　111 　年　　7 　　月　　18　　日
                              書記官　謝佩芸